臺灣南投地方法院民事簡易裁定
                                    110年度投簡字第229號
原      告  葉倉榮  

被      告  吳國益  
            吳叔穎  
上列當事人間請求給付訴訟費用等事件，裁定如下：
    主  文
原告應於本裁定送達翌日起五日內，補正：㈠補正適當、明確且
適於執行之聲明；㈡訴訟標的（即原告係依何法律規定或其他依
據對被告為請求），逾期未補正第㈠或㈡之事項，即裁定駁回原
告之訴。
    理  由
一、按當事人起訴，應以訴狀表明當事人及法定代理人、訴訟標
    的及其原因事實及應受判決事項之聲明，提出於法院為之（
    民事訴訟法第244條第1項），倘未表明，其起訴不合程式，
    審判長應定期間先命補正（同法第249 條第1項第6款）（最
    高法院107 年度台上字第2304號判決要旨參照）。復按民事
    訴訟乃係當事人間就私法上權利義務之紛爭，請求法院為判
    決之程序。故民事訴訟必有：㈠特定之當事人；亦即請求判
    決之人及其相對人（原告、被告）。㈡私法上權利義務之紛
    爭。㈢請求法院為如何內容之判決，以保護其私法上之權利
    ，即一定之明確聲明（應受判決事項之聲明）。訴必具備上
    述三要素，始為完整。雖有對立之當事人及私法上權利義務
    之紛爭，而無請求法院為如何判決之內容，即非完整之訴（
    最高法院109 年度台抗字第1303號裁定要旨參照）。所稱之
    「應受判決事項之聲明」乃請求判決之結論，亦係請求法院
    應為如何判決之聲明，如當事人獲勝訴之判決，該聲明即成
    為判決之主文，並為將來據以強制執行之依據及範圍。是以
    原告提起給付之訴，依上揭起訴必備程式之規定，所表明訴
    之聲明（給付內容及範圍）與法院所為之判決主文，均必須
    明確一定、具體合法、適於強制執行（最高法院98年度台上
    字第599 號判決要旨參照）。復民事訴訟法第428條第1項於
    民國88年2月3日修正，參照該條項之修正理由第一點：「依
    第二百四十四條第一項第二款規定，當事人於起訴時應表明
    其訴訟標的。爰於第一項增訂原告於起訴時得僅表明請求之
    原因事實，至於具體事件，如依原告所表明請求之原因事實
    ，尚難判斷其所得主張之法律關係時，審判長應適時行使闡
    明權，命其敘明或補充之。」，可知原告提起簡易或小額（
    依民事訴訟法第436條之23準用第428條）訴訟時，倘原告所
    表明請求之原因事實已十分完足，足使法院判斷原告所可能
    主張之訴訟標的時，原告固得依前揭規定，僅表明請求之原
    因事實即可，惟倘原告未表明請求之原因事實，或所表明請
    求之原因事實過於簡陋或紊亂無序，致法院無從判斷原告所
    可能主張之訴訟標的時，法院即應命原告敘明或補充之。而
    前揭民事訴訟法第244條及第249條規定，於簡易訴訟程序亦
    有適用，此觀同法第436條第2項規定自明。
二、查原告於110 年6月4日提起本件訴訟，分別請求被告因坐落
    南投縣○○市○○○段000○0地號土地（下稱系爭土地）於72年3
    月4日自台灣電力股份有限公司（下稱台電公司）所獲得之
    分割補償金新臺幣（下同）191萬1,000元予以塗銷，以及請
    求被告就原告辦理系爭土地分割之訴訟費用、規費及勞務費
    等費用共41萬1,289元。惟原告就本件訴訟之2部分請求，均
    未表明訴訟標的（即原告係依據何法律規定或何依據得向被
    告為請求），且就請求塗銷補償金部分，其事實理由亦僅簡
    單說明被告吳國益於72年3月4日取得一筆台電公司之補償金
    ，而被告吳國益未將該補償金用來支付分割系爭土地所生費
    用，故請求被告塗銷補償金等語（其餘部分，均係原告於起
    訴狀中不段謾罵被告「手段狠毒」、「借刀殺人」、「狡猾
    」及「天理不容」等情緒性內容），完全未提及台電公司為
    何會於72年3月4日給付補償金予被告，且被告於收受該補償
    金後，原告係依據何法律規定，得請求被告塗銷補償金？又
    被告應如何塗銷補償金？均未見原告於起訴狀中詳細說理，
    反而係原告於起訴狀中不斷以不當之情緒性字眼指摘被告，
    致本院無從就原告請求被告塗銷補償金部分為程序審查。另
    原告請求被告給付因辦理系爭土地分割而支出之訴訟費用、
    規費及勞務費部分，原告於起訴狀僅敘明係受人委託為原告
    ，被告15名共有人間有私有權利關係等語，則原告究係受何
    人之委託？為何被告與原告或委託原告之人間會有私有權利
    關係？原告係依據何法律規定，得請求被告給付訴訟費用、
    規費及勞務費等費用？均未見原告詳細說明。又原告之聲明
    第一項記載「請吳國益及吳叔穎父子二人馬上去塗銷此筆補
    償金129,905 元，被告父子二人手段狠毒，借刀殺人，吳國
    益身上有台電補償金，高等法院判決明文吳叔穎應拿出現金
    1,911,000 元處理，反而要蕭有欣、許清和、曾莉閔、施鴛
    鴦、蔡梁便等五人要負擔669,514 元，估價實屬不當，吳國
    益身上有補償金甚多，此種手段天理不容。」，無從使本院
    確知倘本院認原告主張為有理由時，應為如何之判決？執行
    法院應如何命被告塗銷補償金？應認該部分之聲明為不適當
    、不明確且不適於執行之聲明。準此，原告所提之本件訴訟
    ，有如前述未表明訴訟標的及聲明不適當、不明確及不適於
    執行等程序不合法之情事，爰限原告應於本裁定送達翌日起
    5 日內，補正如主文所示之事項，倘逾期未補正，即裁定駁
    回原告之訴。
三、再按法院在特定原告起訴所表明之應受判決事項之聲明（訴
    之聲明），及訴訟標的法律關係後，應以其依民事訴訟法第
    266 條第1項第1款規定所主張之「請求所依據之事實及理由
    」為據，審查其訴訟上之請求是否具備一貫性。即法院於行
    證據調查前，先暫認原告主張之事實係真實，輔以其主張之
    訴訟標的法律關係，依實體法予以法律要件評價，倘其所主
    張之事實足以導出其權利主張，始具備事實主張之一貫性；
    繼而再依實體法予以法律效果評價，倘足以導出其訴之聲明
    ，始具備權利主張之一貫性。而原告所提起之訴訟不具備一
    貫性，經法院闡明後仍未能補正，其主張即欠缺實體法之正
    當性，法院可不再進行實質審理，逕依民事訴訟法第249 條
    第2項規定，以其請求為無理由而予以判決駁回（最高法院1
    08台上字第2246號判決要旨參照）。又原民事訴訟法第249
    條第2項業於109年12月30日修正，於110年1月20日公布，並
    於110年1月22日施行，揆諸前揭實務見解，倘原告所提訴訟
    未能通過一貫性審查時，法院得逕依新修正之民事訴訟法第
    249 條第2項第2款規定，判決駁回原告之訴。而原告於起訴
    狀中之記載，因其所主張之事實過於簡略，亦未表明訴訟標
    的及適法、明確且適於執行之聲明，致本院無從為一貫性審
    查，是本院於前揭第二點中，已點出原告尚須具體表明之事
    實及理由，特予提醒原告應如實補正該等內容，否則本院為
    程序審查，無論有「事實主張一貫性」或「法律上主張一貫
    性」之欠缺情形時，即得逕依民事訴訟法第436條第2項及第
    249 條第2項第2款規定，逕以判決駁回原告之訴，附此指明
    。
四、依民事訴訟法第436條第2項、第249 條第1項第6款規定，裁
    定如主文。
中　　華　　民　　國　 110　　年　　6 　　月　　22　　日
                  南投簡易庭  法  官  林彥宇
以上為正本係照原本作成。
本裁定不得抗告。
中　　華　　民　　國　 110　　年　　6 　　月　　24　　日
                              書記官